臺灣高等法院民事判決
108年度勞上字第126號
上  訴  人  衣立實業有限公司

法定代理人  梁銘源  
訴訟代理人  王建豐律師
            張瑞娟律師
被  上訴人  林家州  
            陳信穎  
共      同
訴訟代理人  陳漢仁律師
            楊富勝律師
上列當事人間請求給付加班費等事件，上訴人對於中華民國108
年7月10日臺灣臺北地方法院107年度勞訴字第216號第一審判決
提起上訴，本院於109年12月22日言詞辯論終結，判決如下：
    主      文
原判決關於㈠命上訴人給付被上訴人丙○○逾新臺幣陸萬零壹佰陸
拾陸元本息、㈡命上訴人給付被上訴人丁○○逾新臺幣柒萬壹仟伍
佰伍拾元本息，及各該部分假執行之宣告，暨訴訟費用之裁判均
廢棄。
上開廢棄部分，被上訴人在第一審之訴及假執行之聲請均駁回。
其餘上訴駁回。
第一審（除確定部分外）、第二審訴訟費用由被上訴人丙○○負擔
百分之三十三，被上訴人丁○○負擔百分之五十九，餘由上訴人負
擔。
    事實及理由
壹、程序方面：
    按當事人於第二審不得提出新攻擊或防禦方法，但如不許其
    提出顯失公平者，不在此限，民事訴訟法第447條第1項第6
    款定有明文。查上訴人於第二審提出時效抗辯（見本院卷一
    第75頁），雖屬新防禦方法，惟債務人是否援用時效抗辯而
    拒絕給付，是否享受或願意拋棄時效完成之利益，法律宜尊
    重當事人意思，且上訴人於原審未表明拋棄其時效利益，可
    認僅係單純不行使抗辯權，時效抗辯又攸關其是否得拒絕給
    付，如不許提出，對其有顯失公平之虞，故參照上開規定，
    應予准許。
貳、實體方面：
一、被上訴人二人主張：被上訴人丙○○、丁○○（下逕稱其名）分
    別於民國101年5月1日起至105年9月30日止、98年9月9日起
    至105年9月30日止受僱於上訴人，擔任西門店門市銷售員。
    受僱期間上訴人雖每日給予中午、晚上各1小時之用餐時間
    ，但伊等於此段期間仍須隨時待命、服務顧客，實係待命時
    間，上訴人自應給付平日延長工時2小時工資（下就延長工
    時工資逕稱加班費）。又上訴人採行月休4日至8日排班制，
    伊等於103年5月至105年9月30日間之國定假日仍須出勤，亦
    得請求國定假日未休工資。爰依105年12月21日修正前勞動
    基準法（下稱修正前勞基法）第24條、第39條之規定，請求
    上訴人給付丙○○、丁○○平日待命時間2小時加班費各新臺幣
    （下同）55萬5,243元、97萬1,006元，及國定假日加班費各
    3萬6,462元、4萬5,081元。並聲明：被上訴人應給付丙○○、
    丁○○各59萬1,705元、101萬6,087元，及均自起訴狀繕本送
    達翌日即107年4月20日起至清償日止，按週年利率5％計算之
    利息（被上訴人二人逾上開部分之請求，經原審為其等敗訴
    之判決，業已確定，非本院審理範圍，不另贅述）。
二、上訴人則以：被上訴人二人於每日中午、下午各1小時之時
    間內得在伊公司所提供之場所用餐休息，此時間僅店長、副
    店長負接待客人義務，應為休息時間；其等係為提高業績以
    獲取業績獎金等報酬而自願招待客人，縱令偶遇店面客人於
    用餐休息時間進入較多時支援，但時間短暫而間續，並非處
    於加班狀態，且客人離開後於該時段仍得繼續休息至1小時
    ，應不得請求每日2小時用餐時間之加班費。排休班表不足
    以證明被上訴人二人是否於國定假日出勤，且被上訴人二人
    於若干國定假日並未上班或僅上半天班，其等就該等國定假
    日均請求全日之國定假日加班費，亦屬無據。被上訴人二人
    所領常態性加班費、達成獎金、業績獎金、職務加給、全勤
    獎金等，均非工資。伊前已給付丙○○、丁○○國定假日加班費
    各7,092元、8,226元，扣除後，丙○○、丁○○至多僅能請求國
    定假日加班費各9,283元、9,208元。被上訴人二人請求之10
    2年3月前加班費均已罹於請求權時效等語，資為抗辯。
三、原審判決上訴人應給付丙○○、丁○○各59萬1,705元、101萬6,
    087元，及均自107年4月20日起至清償日止，按週年利率5％
    計算之利息，並為附條件准、免假執行之宣告，駁回被上訴
    人二人其餘之訴及假執行之聲請。上訴人不服提起上訴，聲
    明：㈠原判決關於命上訴人給付⒈丙○○59萬1,705元本息、⒉丁
    ○○101萬6,087元本息，及各該部分假執行之宣告部分，均廢
    棄。㈡上開廢棄部分，被上訴人在第一審之訴及假執行之聲
    請均駁回。被上訴人二人則答辯聲明：上訴駁回。（原審判
    決駁回被上訴人其餘之訴部分，未據上訴，業已確定）
四、兩造不爭執事項（見本院卷二第326頁）：
　㈠丁○○、丙○○各自98年9月9日、101年5月1日起受僱於上訴人，
    於西門店門市負責銷售、整燙修改，均於105年9月30日離職
    。
　㈡丙○○任職期間薪資如其薪資轉帳帳戶往來明細（匯款人為上
    訴人部分）、薪資單所示（見原審卷一第25-51頁、卷二第4
    3-71頁）；丁○○任職期間薪資如其薪資轉帳帳戶往來明細（
    匯款人為上訴人部分）、薪資單所示（見原審卷一第53-107
    頁、卷二第75-105頁）。
  ㈢被上訴人二人103年5月至105年9月之排休班表如原審卷二209
    頁至第263頁所示、出勤如原審卷二第315頁至第336頁打卡
    紀錄所示。上訴人的人事工作規則如原審卷二第207頁公司
    規章、原審卷二第37-41頁人事管理規章所示。
　㈣被上訴人二人均簽署「西門店105年4月業績目標」（見原審
    卷二第307頁）。
  ㈤西門店位於臺北市○○區○○街0段00號，1樓店面及夾層為對外
    販售男性服飾之場所，2樓為工作區域，懸掛西裝服飾
　　，有一小餐桌、椅子可供休息，內有工作間、燙衣間、洗手
    間、冰箱及開飲機，不對顧客開放；西門店周邊生活機能良
    好，皆有地方可購物、飲食。　
　㈥臺北市西服商業同業公會109年1月9日西服義字第1090109001
    號函：西服產業有淡旺季之分，淡季為夏季（6-10月，旺季
    為冬季（11-2月）。
　㈦西門店營業時間為中午12時至晚上10時。
五、被上訴人二人主張平日2小時之用餐時間為待命時間，國定
    假日亦需出勤，上訴人應依修正前勞基法第24條第1項第1款
    、第39條之規定，給付其等每日加班2小時加班費及國定假
    日加班費，均為上訴人否認，並以前詞置辯。兩造爭點為：
    ㈠被上訴人二人是否於工作日之用餐時間待命？㈡丙○○、丁○○
    依修正前勞基法第24條第1項第1款規定，請求上訴人給付平
    日每日加班2小時加班費各55萬5,243元、97萬1,006元，是
    否有理由？㈢丙○○、丁○○依修正前勞基法第 39條規定，請求
    上訴人給付國定假日出勤工資各3萬6,462元、4萬5,081元，
    有無理由？茲審酌如下：
　㈠被上訴人二人是否於工作日之用餐時間待命？　
  ⒈按待命時間係勞工處於隨時準備提供勞務的狀態，然並未實
    際上提供勞務之時間，休息時間則係勞工無提供勞務義務，
    亦無義務隨時準備提供勞務之非工作時間（參考最高法院10
    6年度台上字第2044號民事判決、本院104年度重勞上更㈠字
    第7號判決）。
  ⒉經查，上訴人公司人事管理規章第3條規定，休息時間為12時
    至13時、17時至18時（見原審卷二第37頁），被上訴人丁○○
    亦於原法院106年度勞訴字第261號及本院108年度勞上易字
    第27號（下稱另案一）以證人身分具結證述：我有看過人事
    管理規章等語（見原審卷二第311頁），可見上訴人公司應
    確有就員工用餐時間為規定。又關於被上訴人公司員工用餐
    時間之情形，證人即上訴人公司西門店店長甲○○、李佳琪、
    副理吳挺豪、門市人員林柏丞、王子威、乙○○、黃周鋒（下
    逕稱其名）分別為下列證述：
  ⑴甲○○於本院具結證稱：96年起受僱，原任副店長，後任店長
    ，負責接洽客戶、管理員工，員工用餐休息時間基本上由店
    長、副店長負責接洽客人，其他員工無接待客人之義務，曾
    看過被上訴人二人在未對外開放的二樓開放空間用餐、休息
    ，如員工用餐休息時間客人較多，會請客人等一下，基本上
    不會請其他員工支援銷售，如果他們在用餐的話，是由店長
    或副店長負責接洽，如果用餐完畢，會請他們支援銷售，公
    司對於不願意支援銷售的人沒有任何懲處規定等語（見本院
    卷一第328-330頁）。
  ⑵李佳琪於105年度北勞簡字第200號給付加班費事件（下稱另
    案二）結證：90幾年起受僱，100年間升任為店長；有休息
    時間，中午的休息時間是從12時到2時去挪用一個小時的時
    間，下午休息時間是下午5時到7時去挪用一個小時的時間，
    員工分為AB兩組，以中午來說，A組的人吃飯時間是12時到 
    12時40分，B組的人是從12時40分到1時20分，但是個人有可
    能因為要處理客戶，例如客戶指名要找他，或是該項事務只
    有某一名員工知道，而沒辦法按照原來的時間去吃飯，那他
    就可以利用12時到2時這段時間自己去休息1小時，我有口頭
    跟他們達成默契，吃飯40分鐘，剩下的20分鐘可以做自己的
    事情，像是滑手機、聊天甚至出去買飲料都可以；其實吃飯
    就算超過40分鐘也不會處罰，但是我們就是大家講好吃飯40
    分鐘；之前沒有分AB組的時候是有說一半的人出去買飯，一
    半的人留下來顧店，但是有分AB組之後就是A組的人可以全
    部出去，沒有要求一半的人要留下來；A組的人出去買飯時
    就有B組的人留店裡，不會要求A組的人留下，而且AB組分別
    有一名店長及副店長，所以都可以處理；沒有分AB組之前吃
    飯時間其實是沒有限制的，沒有出去買飯的人就是要顧店；
    門市是在一樓，員工都在樓上吃飯，大家就是分批休息，大
    家都很互相，就是輪流吃飯跟休息；因為大家也都希望有時
    後可以很早吃飯，所以後來改成分AB組；如果員工因為接待
    客人而延後休息時間，可以休息到1小時；如果是休息時間
    ，經公司指定接待客人而不願意，公司不會進行懲處等語（
    見本院卷二第277-285、289-291頁）。
  ⑶吳挺豪於另案一具結陳述：可以在公司吃，基本上都是買回
    來公司用餐，用餐時間除了買午餐，可以做其他事情，在外
    面吃或做其他事情，沒有關係，只是沒有人這樣做而已，用
    餐時下樓接待客人，接待完成後，即使超過休息時間，也可
    以把飯吃完，我也曾經再出去買新的餐點等語（見原審卷第
    302-306頁）；嗣再證述：公司沒有限制不能外出用餐或如
    何，可以在外面買東西或做其他事情，不論是否為吃飯時間
    均如此，只要告知基本上都可以出去，黃周鋒也有在店內二
    樓不對外開放的用餐休息空間用餐及休息，員工會買東西回
    來吃東西、滑手機，沒有強制規範限制一定要買回來吃等語
    （見本院卷一第301-302頁）。
  ⑷林柏丞於另案二具結證述：101年至103年4月間受僱約2年，
    一開始就是早上打掃完就去吃飯，下午就是比較沒有客人的
    時候就可以去吃飯，因為沒有說可以去外面吃飯，所以都要
    買回來吃，大家都是這樣，沒有人在外面吃，午餐、晚餐大
    概出去買一、二十分鐘就回來，後來有改成固定的時間用餐
    ，全部的人分兩組，每一組派一人去買，一組人可以在樓上
    吃飯，一組人負責顧店，但是如果來店客人太多，吃飯的人
    還是要下去支援，公司沒有規定不能出去外面吃飯，但是老
    闆也不希望這樣做，因為門市一定要有人，所以基本上一定
    要買回來吃，就我的經驗中，我沒有看過有其他員工因為違
    反這條不成文規定而被懲處，支援時間有時一、兩個小時，
    有時後幾分鐘也有，不一定，可以回去把飯吃完等語（見本
    院卷二第249-251、255頁）。
  ⑸王子威於另案一具結證述：改AB組前吃飯時間誰負責接待是
    有排輪值，按照員工編號順序，原則上資深的人員優先等語
    （見本院卷二第271頁）。
  ⑹乙○○於本院具結證述：在西門店工作3年9個月，於105年9月
    底離職，曾經規範分組輪流用餐，每組用餐時間1小時，可
    以自己出去買，但有時候我們可能不會出去，可能在忙，就
    會請同事買，不管有沒有分組用餐，用餐時間通常是店長在
    櫃臺用餐，其他人在二樓吃飯等語（見本院卷二第338、 34
    0、342頁）。
  ⑺黃周鋒於另案二具結證述：100年8月1日受僱上訴人至106年3
    月15日；休息時間分兩部分，最早是大家一起上班，開始工
    作的時候，午餐晚餐會請兩位新進人員去買飯 ，買回來全
    部的人同時吃飯，除非手上有客人，如果吃到一半有客人進
    來，會讓資深的員工去接待，這是一個不成文的規定，也沒
    有人異議，後來就是分組，時間不記得，但乙○○進公司時已
    經更改，分組是從12時到12時40分，另一組就是從12時40分
    到1時20分，每組派人出去買飯回來給其他人吃；原則上由
    沒吃飯的那組人接待客人，但是如果不夠的話，還是要由吃
    飯的那組人下去支援，接待完之後可以回去把飯吃完，但是
    可能已經是一到兩小時之後了，回去也只是把飯吃完，不會
    有人去計算我剛剛休息了多久，可以補足多久等語（見本院
    卷二第259、261頁）
  ⑻依上，上訴人於中午、晚上各給予每位員工1小時之用餐時間
    ，全部員工原係半數、半數輪流，後改為分AB兩組輪流，A
    組為12時至12時40分用餐，20分鐘休息，B組為12時40分至1
    時20分用餐，20分鐘休息，輪到用餐時間之員工無庸提供勞
    務，此時間到店之客戶由店長、副店長或未輪到用餐時間之
    員工接待，且店長、副店長在一樓門市櫃臺用餐，其他用餐
    之員工可在二樓用餐、休息，客人較多或被客人指明或某項
    事務僅某員工知悉時，處於用餐時間之員工仍可能被請求支
    援門市工作，但如不支援，上訴人亦不會加以懲處，用餐之
    員工如支援門市工作，可於支援後補足休息時間、另行外出
    購買餐點等節，應可認定。
  ⑼至證人黃周鋒雖於另案二證述：我於102年12月晚上吃飯的時
    候，因為代理店長王子威要求用猜拳的方式決定誰下去接待
    ，我告訴他我不願意，後來他把這件事告訴老闆，老闆在某
    個開會的場合告訴大家，以後吃飯時間不下去、以下犯上，
    像我這樣的話就是記大過及無當月獎金，我有被記大過、扣
    獎金等語（見本院卷二第263頁）；乙○○則另證述：有一個
    員工因為店長呼叫不下來，當月獎金被取消，公司的說法是
    不遵從當月店長（當時有幾個員工輪流當一個月的店長）的
    命令等語（見本院卷二第342頁）。但王子威於另案二證述
    ：黃周鋒當時是有點兇我，所以我才會去跟老闆說這件事，
    公司規定以下犯上記大過，我曾因頂撞店長甲○○被記大過扣
    錢等語（見本院卷二第269-271頁）；吳挺豪則證述：當時
    黃周鋒在吃飯，猜拳是為了決定下樓接待客人的人，是王子
    威要求的，他是小組長算是幹部，當時黃周鋒在吃飯，算是
    休息時間，猜拳不是輸的人就下去接，只是一個形式，不是
    那麼硬性的規定，後來誰下去了，我也忘記了，黃周鋒因為
    不服從被記大過一次且無當月獎金，上訴人法定代理人說因
    為黃周鋒不服從主管，頂撞，所以處分當月沒有獎金，沒有
    說是因為不猜拳下去接待客人才處分等語（見原審卷二第30
    2、305-306頁）；李佳琪亦證述：黃周鋒是因為以下犯上，
    不聽從主管指示而被懲處等語（見本院卷二第291頁）。可
    見黃周鋒係因不服從王子威關於猜拳之指示，為以下犯上之
    行為，而遭上訴人懲處，此應無法證明上訴人公司員工於用
    餐時間被請求支援而未為時，將受懲處。
  ⑽從而，自上訴人公司確實有規定提供員工用餐時間，員工可
    輪流用餐、休息，期間由店長、副店長或未輪到用餐時間之
    員工接待來客，用餐之員工被請求支援時，可支援，如不支
    援亦不會受懲處等節以觀，上訴人公司員工於用餐時間應無
    提供勞務之義務，此應係休息時間，而非待命時間，被上訴
    人主張其等於平日用餐時間待命，此屬待命時間云云，不足
    為取。
  ㈡丙○○、丁○○依修正前勞基法第24條第1項第1款規定，請求上
    訴人給付平日每日加班2小時加班費各55萬5,243元、97萬1,
    006元，是否有理由？
  ⒈按雇主延長勞工工作時間者，其延長工作時間在2小時以內者
    ，按平日每小時工資額加給3分之1以上；再延長工作時間在
    2小以內者，按平日每小時工資額加給3分之2以上，勞基法
    第24條第1、2款分別定有明文。次按，勞基法第2條第3款規
    定：「工資，謂勞工因工作而獲得之報酬，包括工資、薪金
    及按計時、計日、計月、計件以現金或實物等方式給付之獎
    金、津貼及其他任何名義之經常性給與均屬之」。所謂「因
    工作而獲得之報酬」者，係指符合「勞務對價性」而言，所
    謂「經常性之給與」者，係指在一般情形下經常可以領得之
    給付。判斷某項給付是否具「勞務對價性」及「給與經常性
    」，應依一般社會之通常觀念為之，其給付名稱為何，尚非
    所問。且按，勞工與雇主間關於工資之爭執，經證明勞工本
    於勞動關係自雇主所受領之給付，推定為勞工因工作而獲得
    之報酬。勞動事件法第37條定有明文。
  ⒉關於上訴人是否於平日每日2小時之休息時間延長被上訴人二
    人工時部分：
  ⑴經查，上訴人公司於平日每日給予之2小時用餐時間為休息時
    間，非待命時間乙節，前雖經認定。惟另由前述員工休息時
    間可能被請求支援銷售，員工亦有支援之情形觀之，員工應
    請求而支援門市銷售之時間應屬雇主延長勞工工作時間，即
    上訴人公司就此等時間仍應給付加班費；至於上訴人公司固
    規定員工於用餐時間支援門市工作後，可以補足休息時間，
    但仍應由上訴人提出某位員工於何日支援時間若干，支援時
    間於何時補足之證據，以為證明，否則上訴人仍應就員工應
    其請求而支援銷售一事給付加班費。本件上訴人並未提出證
    據證明員工於休息時間支援工作時，業已將休息時間補足，
    是被上訴人二人應仍得就其等於休息時間提供勞務一事，請
    求上訴人給付加班費。關於上訴人公司員工於用餐之休息時
    間經請求支援而提供勞務之次數、時間，黃周鋒證述：就我
    個人的經驗支援的次數蠻頻繁的，一個禮拜起碼有三、四次
    以上，通常是在晚上，中午通常不會那麼忙等語（見本院卷
    二第261頁）；乙○○則證述：在用餐時間被店長呼叫下來的
    情況，要看客人來的流量，每個人一個星期至少三天會被叫
    下來，5月、10月因為結婚旺季，所以客人會比較多，被叫
    下來的次數也會比較多，尤其是晚餐的時間，因為這個時候
    客人下班，7月、8月及過年前客人會比較少，其他的月數都
    差不多等語（見本院卷二第343頁）。另參酌上訴人公司規
    定之休息時間為40分鐘用餐、20分鐘休息乙節，是認關於被
    上訴人二人於用餐之休息時間因被請求而提供勞務之時間，
    應尚可以每年5月、10月每週4次即各16日之晚上用餐時間提
    供20分鐘勞務，其餘月份以每週3次即各12日之晚上用餐時
    間提供20分鐘勞務推算。
  ⑵上訴人就被上訴人二人請求102年3月以前加班費部分為時效
    抗辯，被上訴人則主張上訴人所為時效抗辯乃係權利濫用等
    語。
  ①按利息、紅利、租金、贍養費、退職金及其他1年或不及1年
    之定期給付債權，其各期給付請求權，因5年間不行使而消
    滅。消滅時效，因起訴而中斷。民法第126條、第129條第1
    項第3款分別定有明文。次按，時效制度之設，其一在尊重
    久已存續之客觀事實狀態，以維持社會秩序及交易安全，維
    護法律關係安定及平和。其二為避免因時間久遠，證據湮沒
    散失，造成舉證困難，且權利上睡眠者，法律不予保護，亦
    非過當。在取得時效，側重前者；於消滅時效，則以後者為
    重。準此，消滅時效之抗辯，固屬債務人之權利，惟稽之消
    滅時效制度設立之目的，倘債務人對債權人之未能行使權利
    有可責難之事由，參照債務人行為的內容與結果、債權人與
    債務人間社經地位、能力及該案各種事實關係等，足認債務
    人時效抗辯權之行使有悖誠信原則或公平正義，不容許行使
    時效抗辯並未顯著違反時效制度之目的時，應解為債務人為
    時效抗辯係屬權利濫用（最高法院107年度台上字第267號判
    決參照）。
  ②經查，被上訴人二人雖主張上訴人為雇主，具有社經地位、
    能力及相關訴訟資料上之優勢，其等為弱勢勞工，故上訴人
    為時效抗辯乃係權利濫用，但加班係由勞工應雇主要求延長
    工作時間，被上訴人二人自然知悉其每月是否有加班而得請
    求加班費一事，並得於上訴人給付薪資時核對、確定上訴人
    是否給付，並向上訴人請求，且其等並未舉證證明上訴人就
    其等未能行使權利有何可責難之事由，其等主張上訴人為時
    效抗辯乃係權利濫用云云，不足為取。又被上訴人二人於10
    7年4月12日起訴請求上訴人給付加班費乙節，有原法院收狀
    戳可證（見原審卷一第2頁），且加班費屬未滿一年之定期
    給付，揆諸前開說明，加班費之請求權消滅時效為5年，上
    訴人抗辯被上訴人二人請求之102年3月以前加班費均已罹於
    時效而不得請求等語，信屬有據。
  ⑶從而，被上訴人二人應得請求102年4月1日至105年9月30日間
    ，於每年5月、10月各月加班16日（每日20分鐘），其餘月
    份各月加班12日（每日20分鐘）之加班費。
  ⒊關於被上訴人二人平日每小時工資部分：
    被上訴人二人主張每月所領基本薪資（含本薪及常態性加班
    ）、業績獎金、職務加給、全勤獎金、達成獎金，均為工資
    ，上訴人則抗辯常態性加班費、業績獎金、全勤獎金、職務
    加給、達成獎金均非工資，惟此等項目之給付均係上訴人因
    勞動關係自上訴人受領之給付，依勞動事件法第37條規定，
    推定工資，應由上訴人舉證證明常態性加班費、達成獎金、
    業績獎金、全勤獎金、職務加給非工資。查：
  ⑴關於常態性加班費部分，上訴人公司人事管理規章第3條、第
    4條規定：工作日之21時至22時為常態性加班，加班費併入
    本薪發放，不另外提列等語（見原審卷二第37頁）；且被上
    訴人二人之103年6月前後薪資單顯示（見原審卷二第43-
　　71、75-105頁），其等103年6月前之基本薪資項目於103年6
    月後變更為本薪及常態性加班兩部分；此常態性加班費自屬
    勞務對價，而為工資。
  ⑵關於達成獎金，上訴人公司105年4月5日公告記載：「各位同
    仁的團結與努力3月打卡未達成目標，希望4月份能再接再厲
    達成目標」、「營業額達：$567萬，業績獎金可領（會量身
    ）＄5000，（不會量身）＄2500」、「營業額達：$623萬，業
    績獎金可領（會量身）＄11000，（不會量身）＄5500」、「
    營業額達：$686萬，業績獎金可領（會量身）＄17000，（不
    會量身）＄8500」「1.同時皮鞋需達成24雙。2.打卡照片上
    傳活動每月每人交件時必須詢問拍照打卡活動。3.營業額達
    標後須要同時達成1.2項（同時達成3項）才會給予達成獎金
    」、「以上方案是對員工激勵，不在公司應有的福利，如有
    異議或爭吵時，公司會適時取消此方案」、「新進人員未滿
    3個月無此方案，第4個月起得以參加」等語（見原審卷二第
    307頁），可見達成獎金應屬上訴人為激勵士氣，提升業績
    與營業額，而由獲利中提撥，並得隨時取消之獎勵性給予，
    上訴人抗辯此非工資，應屬有據。
  ⑶關於業績獎金部分，依前述薪資單所示，被上訴人二人每月
    均領有業績獎金，部分薪資單並記載：「業績獎金＝基本分
    配％＋接單量身貢獻度％＋考績總計」等語（見原審卷二第49-7
    1、84-105頁）。可見業績獎金係以員工個人提供勞務貢獻
    度計算而核給，應具勞務對價性與經常性，而屬工資。上訴
    人雖據前述105年4月5日公告，抗辯業績獎金與達成獎金同
    屬獎勵性、恩惠性給予，但該公告已經明載所發放者為達成
    獎金之意旨，且薪資單所示之業績獎金計算方式與該公告之
    內容並不相同，上訴人以該公告抗辯業績獎金非為工資云云
    ，要屬無據。
  ⑷關於職務加給，依前述薪資單所述，被上訴人二人自101年 1
    2月起按月受領定額之職務加給，應係其等因擔任可領取加
    給之職務所受領，此既與其等之職務有關並具經常性，上訴
    人抗辯此非屬工資，即非有據。
  ⑸關於全勤獎金，上訴人既常態性設有全勤獎金，依員工是否
    全勤而為給付，而出勤乃勞工到班提供勞務，是尚可認全勤
    獎金具勞務對價性與經常性，上訴人抗辯此非工資，難認有
    據。
  ⑹從而，被上訴人二人每月領取之基本薪資（含本薪及常態性
    加班）、業績獎金、職務加給、全勤獎金均屬工資，而得據
    以計算其等平日每小時工資額。又上訴人就平日1小時之常
    態性加班係以1.33小時及平日1小時工資計算，觀諸人事管
    理規章第4條規定及薪資單即明（見原審卷二第37、43-71、
    75-105頁），則計算被上訴人二人平日每小時工資，自應以
    工資總額除以9.33小時除以30日計算。
　⒋是以被上訴人二人於102年4月1日至105年9月30日間，於每每
    年5月、10月各月加班16日（每日20分鐘），其餘月份各月
    加班12日（每日20分鐘），及每月領取之基本薪資（含本薪
    及常態性加班）、業績獎金、職務加給、全勤獎金計算時薪
    、加班費如附表所示（計算式詳附表，本件以每日20分鐘之
    加班時間及常態性加班1小時計算，未逾2小時，故加班費仍
    以1.33計算），是丙○○、丁○○應得依修正前勞基法第24條規
    定，請求上訴人給付3萬5,391元、4萬2,973元。  
  ㈢丙○○、丁○○依修正前勞基法第39條規定，請求上訴人給付國
    定假日出勤工資各3萬6,462元、4萬5,081元，有無理由？
  ⒈按紀念日、勞動節日及其他由中央主管機關規定應放假之日
    ，均應休假。第37條所定之休假，工資應由雇主照給。雇主
    經徵得勞工同意於休假日工作者，工資應加倍發給。修正前
    勞基法第37條第1項、第39條定有明文。
  ⒉經查，被上訴人二人請求103年5月至105年9月30日間國定假
    日出勤工資，此期間依當時適用之勞基法施行細則第23條規
    定，勞基法第37條所定之休假日為：⑴103年5月至104年12月
    間：開國紀念日及其翌日（1月1日至2日）、農曆除夕及春
    節（除夕至初三）、和平紀念日（2月28日）、革命先烈紀
    念日（3月29日）、婦幼節（民族掃墓日前一日）、民族掃
    墓節（農曆清明日）、勞動節（5月1日）、端午節（農曆5
    月5日）、中秋節（農曆8月15日）、孔子誕辰紀念日（9月2
    8日）、國慶日（10月10日）、臺灣光復節（10月25日）、
    先總統蔣公誕辰紀念日（10月31日）、國父誕辰紀念日（11
    月12日）、行憲紀念日（12月25日）。⑵105年1月至105年6
    月20日間：開國紀念日（1月1日）、農曆除夕及春節（除夕
    至初三）、和平紀念日（2月28日）、兒童節（4月4日，與
    民族掃墓節共2日）、民族掃墓節（清明日）、勞動節（5月
    1日）、端午節（農曆5月5日）、中秋節（農曆8月15日）、
    國慶日（10月10日）。⑶105年6月21日至105年9月30日：與⑴
    同。又依上訴人公司員工103年5月至6月排休表（見原審卷
    二第209-211頁）、被上訴人二人103年5月、6月薪資單（見
    原審卷二第46-47、81-82頁），可見丙○○於103年5月因請假
    而被扣薪，於103年6月之休假日加班5小時，丁○○於103年5
    月、6月之休假日即5月1日、農曆5月5日均出勤；且依被上
    訴人二人103年7月至105年9月打卡紀錄（見原審卷二第315-
    336頁）所示，其等亦有於附表所示休假日出勤之情形；另
    由被上訴人二人薪資單亦可知，上訴人確有給付部分國定假
    日加班費。爰將上述情形整理如附表所示，則丙○○、丁○○依
    修正前勞基法第39條規定應尚得請求上訴人給付國定假日加
    班費各2萬4,775元、2萬8,577元。
六、綜上所述，丙○○、丁○○依修正前勞基法第24條、第39條規定
    ，請求：㈠上訴人應給付丙○○6萬166元（計算式：
　　35,391＋24,775），及自107年4月20日起至清償日止，按週
    年利率5％計算之利息；㈡上訴人應給付丁○○7萬1,550元（計
    算式：42,973＋28,577），及自107年4月20日起至清償日止
    ，按週年利率5％計算之利息（起訴狀繕本之送達證書均見原
    審卷一第111頁），洵屬有據，應予准許；逾此部分之請求
    ，為無理由，應予駁回。原審就超過上開應予准許部分，為
    上訴人敗訴之判決，並為准、免假執行之宣告，自有未洽，
    上訴意旨指摘原判決此部分不當，求予廢棄改判，為有理由
    ，爰由本院廢棄改判如主文第二項所示。至於上開應准許部
    分，原審為上訴人敗訴之判決，並無不合。上訴人仍執陳詞
    ，指摘原判決此部分不當，求予廢棄改判，為無理由，應駁
    回其上訴。
七、本件事證已明，兩造其餘攻擊防禦方法及未經援用之證據，
    經本院審酌後，核與本件之結論，不生影響，爰不一一贅述
    ，附此敘明。
八、據上論結，本件上訴為一部有理由，一部無理由，依民事訴
    訟法第449條第1項、第450條、第79條、第85條第1項但書，
    判決如主文。 
中　　華　　民　　國　　110 　年　　1 　　月　　12　　日
                  勞動法庭  
                        審判長法  官  李慈惠
                              法  官  謝永昌
                              法  官  趙雪瑛
正本係照原本作成。
不得上訴。
中　　華　　民　　國　　110 　年　　1 　　月　　12　　日
　　　　　　　　　　　　　    書記官  郭晋良